【裁判字號】    90,台非,34
【裁判日期】    900208
【裁判案由】    竊盜
【裁判全文】
最高法院刑事判決                                    九十年度台非字第三四號
    上訴人  最高法院檢察署檢察總長
    被  告  甲○○
右上訴人因被告竊盜案件，對於台灣高等法院中華民國八十九年十一月九日第二審確
定判決（八十九年度上易字第三六三五號，起訴案號：台灣士林地方法院檢察署八十
八年度偵字第一二三四六號），認為違背法令，提起非常上訴，本院判決如左：
    主  文
原判決關於罪刑部分撤銷。
甲○○竊盜，處有期徒刑陸月。
    理  由
非常上訴理由稱：「按判決理由不備或所載理由矛盾，其判決當然違背法令，刑事訴
訟法第三百七十九條第十四款定有明文。又科刑判決所認定之事實，與所採用之證據
不相適合者，即屬證據上理由矛盾。而有罪判決所認定之事實，應記載於判決書者，
為與論罪科刑暨適用法令有關之事實，例如犯罪構成要件之事實，刑之加重減輕之事
由，故意、過失等等，均屬必要記載之事項，如證據理由之記載，與客觀事實不符，
自屬理由矛盾之違法（七十八年台非字第九十號判例參照）。本件原判決所認定被告
甲○○竊盜之犯罪事實為：甲○○意圖為自己不法之所有，於民國八十八年十一月十
三日晚間八時許，在台北市○○區○○街台北市立陽明醫院地下室走道，竊得陽明醫
院所有之監視器一部，迨陽明醫院保全人員丁增謀於八十八年十一月十五日巡邏時發
覺該監視器遭竊而報警查獲云云。依上述之犯罪事實，並未認定被告係攜帶兇器竊盜
，惟於判決主文及理由內卻認定被告係攜帶兇器竊盜，並依刑法第三百二十一條第一
項第三款加重竊盜罪判處被告罪刑，則原判決所認定之犯罪事實，與判決主文、理由
之記載顯然不符，而其不符之事項，係屬刑罰加重之要件；依首揭說明，即有判決理
由矛盾之違法。爰依刑事訴訟法第四百四十一條、第四百四十三條提起非常上訴，以
資糾正。」等語。
本院按判決不載理由或所載理由矛盾，其判決當然違背法令，刑事訴訟法第三百七十
九條第十四款定有明文。又科刑之判決書，其宣示之主文，與所載之事實及理由，必
須互相適合，否則即屬理由矛盾，其判決當然為違背法令。故，有罪判決書之理由欄
，應就事實欄所認定之被告犯罪事實，載明其所憑之證據及認定之理由，以資論罪科
刑，若事實欄內並未認定某犯罪事實，竟於理由欄內憑空敘述有該犯罪之證據，進而
論以該項罪名，致認定之事實與所採之證據及適用之法律不相適合，即屬判決所載理
由矛盾，其判決當然為違背法令。本件原判決事實欄認定：「被告甲○○意圖為自己
不法之所有，於民國八十八年十一月十三日晚間八時許，在台北市○○區○○街台北
市立陽明醫院地下室走道，竊得陽明醫院所有之監視器一部，迨陽明醫院保全人員丁
增謀於八十八年十一月十五日巡邏時發覺該監視器遭竊，報警處理，經警調閱監視錄
影帶而查獲」等情。但於理由欄內卻敘述被告攜帶兇器竊盜，乃撤銷第一審不當之科
刑判決，適用刑法第三百二十一條第一項第三款、罰金罰鍰提高標準條例第一條前段
，改判論處被告攜帶兇器竊盜罪刑。依上述犯罪事實，並未認定被告攜帶兇器竊盜，
竟於理由欄內敘述被告攜帶兇器竊盜，進而論以加重竊盜罪刑，顯然逸出所認定犯罪
事實之範圍，致所認定之犯罪事實，與判決理由及主文均不相適合，自有判決理由矛
盾之違法。案經確定，且於被告不利，非常上訴意旨執以指摘，洵有理由，應由本院
將原判決關於罪刑部分撤銷，依原判決所認定之事實，另行判決，以資糾正。又非常
上訴之判決應依原確定判決前之程序更為審判，本件原審於八十九年十一月九日判決
時，刑法第四十一條尚未修正（九十年一月十日修正公布），故本件所處有期徒刑六
月，自勿庸諭知易科罰金之折算標準，附為明。
據上論結，應依刑事訴訟法第四百四十七條第一項第一款但書，刑法第三百二十條第
一項，罰金罰鍰提高標準條例第一條前段，判決如主文。
中      華      民      國     九十     年      二      月      八      日
                              最高法院刑事第十一庭
                                  審判長法官  陳  炳  煌
                                        法官  陳  正  庸
                                        法官  楊  商  江
                                        法官  陳  世  雄
                                        法官  吳  信  銘
      右正本證明與原本無異
                                              書  記  官
中      華      民      國     九十     年      二      月     十三     日


司法院資訊處製作；財團法人民間司法改革基金會備份。
